最高法院民事裁定　　　　　　　　　 110年度台上字第2793號
上　訴　人　陳裕昇
訴訟代理人　李文平律師
　　　　　　張照堂律師
被 上訴 人　林群洋

訴訟代理人　陳清華律師
上列當事人間請求清償借款事件，上訴人對於中華民國110年3月
12日臺灣高等法院花蓮分院第二審判決（109 年度重上字第16號
），提起上訴，本院裁定如下：
    主  文
上訴駁回。
第三審訴訟費用由上訴人負擔。
    理  由
按上訴第三審法院，非以原判決違背法令為理由，不得為之；又
判決不適用法規或適用不當者，為違背法令；且提起上訴，上訴
狀內應記載上訴理由，表明原判決所違背之法令及其具體內容，
暨依訴訟資料合於該違背法令之具體事實，其依民事訴訟法第46
9條之1規定提起上訴者，並應具體敘述為從事法之續造、確保裁
判之一致性或其他所涉及之法律見解具有原則上重要性之理由。
同法第467條、第468條、第470條第2項定有明文。是當事人提起
上訴，如依同法第469 條規定，以原判決有所列各款情形之當然
違背法令為理由時，其上訴狀或理由書應表明該判決有合於各該
條款規定情形之具體內容，及係依何訴訟資料合於該違背法令之
具體事實；如依同法第469條之1規定，以原判決有前條以外其他
不適用法規或適用不當為理由時，其上訴狀或理由書應表明該判
決所違背之法令條項，或有關解釋字號，或成文法以外之習慣或
法理、法則等及其具體內容，暨係依何訴訟資料合於該違背法令
之具體事實，並具體敘述為從事法之續造、確保裁判之一致性或
其他所涉及之法律見解具有原則上重要性之理由。上訴狀或理由
書如未依上述方法表明，或其所表明者與上開法條規定不合時，
即難認為已合法表明上訴理由，其上訴自非合法。本件上訴人對
於原判決提起上訴，雖以該判決違背法令為由，惟核其上訴理由
狀所載內容，係就原審取捨證據、認定事實之職權行使，所論斷
：被上訴人先後向上訴人借款新臺幣（下同）700萬元、200萬元
、250萬元、200萬元，分別提供坐落花蓮縣○○市○○段000 ○
0000000地號土地（下稱○國段土地）、同市○○段0000○0地
號土地（下稱○義段土地）、同縣○○鄉○○段0000000地號土
地（下稱○○鄉○墾段土地）設定最高限額抵押權擔保各該債權
額，並簽發同面額之本票（下稱系爭本票）交予上訴人，作為借
款之擔保。依上訴人已交還系爭本票，及塗銷○義段土地之抵押
權；並於被上訴人以上開抵押權擔保之債權已清償完畢為由，向
臺灣花蓮地方法院訴請塗銷上開○國段土地、○○鄉○墾段土地
之抵押權登記事件（下稱前案）中，上訴人親自領取開庭通知及
起訴狀，知悉被上訴人之主張，仍於相當時期受合法通知，言詞
辯論期日不到場，亦未提出書狀爭執，嗣案經該院判決上訴人敗
訴後，亦未聲明不服等情狀，且上訴人主張上開借款未清償，未
提出何證據以實其說，堪認上開借款被上訴人業已清償完畢。則
上訴人依消費借貸法律關係，請求被上訴人清償上開借款及利息
，為無理由，不應准許等情，指摘為不當，並就原審已論斷或其
他與判決結果無礙、贅述（擬制自認）之事項，泛言未論斷或論
斷矛盾錯誤、違反證據法則，而非表明依訴訟資料合於該違背法
令之具體事實，並具體敘述為從事法之續造、確保裁判之一致性
或其他所涉及之法律見解具有原則上重要性之理由，難認已合法
表明上訴理由。依首揭說明，應認其上訴為不合法。又原審係依
調查證據之結果及全辯論意旨，認定被上訴人已清償全部借款，
原判決理由贅述關於前案擬制自認部分，無論當否，要與判決結
果不生影響，附此指明。
據上論結，本件上訴為不合法。依民事訴訟法第481條、第444條
第1項、第95條、第78條，裁定如主文。
中    華    民    國   110    年    10    月    28    日
                      最高法院民事第五庭
                          審判長法官  袁  靜  文  
                                法官  林  金  吾  
                                法官  石  有  為  
                                法官  許  秀  芬  
                                法官  陳  靜  芬  
本件正本證明與原本無異
                                      書  記  官
中    華    民    國   110    年    11    月    15    日